【裁判字號】    97,上訴,752
【裁判日期】    970521
【裁判案由】    毒品危害防制條例
【裁判全文】
臺灣高等法院刑事判決                 97年度上訴字第752號
上  訴  人
即  被  告  甲○○
指定辯護人  本院公設辯護人王永炫
上列上訴人因違反毒品危害防制條例案件，不服臺灣桃園地方法
院96年度訴字第1526號，中華民國97年1月3日第一審判決（起訴
案號：臺灣桃園地方法院檢察署96年度偵字第18421、15951、17
366號），提起上訴，本院判決如下：
    主  文
原判決撤銷。
甲○○販賣第二級毒品，累犯，處有期徒刑柒年捌月。扣案之行
動電話壹支（搭配0000000000門號，含ＳＩＭ卡），
及販賣第二級毒品所得新臺幣仟元均沒收；未扣案之販賣第二
級毒品所得新臺幣仟元，如全部或一部不能沒收時，以其財產
抵償之。
    事  實
一、甲○○前於民國（下同）94年間，因違反毒品危害防制條例
    案件，經臺灣新竹地方法院判處有期徒刑6月確定，在95年8
    月17日執行完畢。其明知安非他命係業經公告列為毒品危害
    防制條例第2條第2項第2款所規定之第二級毒品，不得販賣
    ，詎於96年5月23日下午3時31分許，接到劉泓政（原名劉平
    業）以門號0000000000號行動電話，撥打至其所有門號0000
    000000號行動電話，表示欲向其購買新臺幣（下同）3,000
    元之第二級毒品安非他命後，竟基於販賣第二級毒品安非他
    命營利之犯意，將其先前以每四公克一萬元之代價向綽號「
    戒哥」者購得之第二級毒品安非他命加以分裝後，再將分裝
    後重約0.6公克之第二級毒品安非他命，攜往相約之新竹縣
    新埔鎮新興戲院前，以3,000元之價格販賣予劉泓政一次，
    而從中獲利約1,500元（成本每公克約2,500元，0.6公克之
    成本約1,500元，以3,000元出售獲利約1,500元）。嗣於96
    年7月4日晚間7時許（起訴書誤載為96年7月5日凌晨0時10分
    許），因另案為警持臺灣桃園地方法院核發之搜索票及臺灣
    桃園地方法院檢察署檢察官核發之拘票，至新竹縣新埔鎮○
    ○街166巷6號搜索並拘提到案，始知悉上情。並扣得甲○○
    所有供販賣第二級毒品所用之行動電話壹支（搭配0000
    000000門號，含ＳＩＭ卡）。
二、案經桃園縣政府警察局大園分局報請臺灣桃園地方法院檢察
    署檢察官偵查起訴。
    理  由
壹、程序方面
一、被告甲○○於上訴本院時，否認其在偵查中自白之任意性，
    主張伊於96年7月5日（應係4日之誤）下午5、6點遭警方拘
    提，至翌日下午2、3時才製作筆錄，訊問前遭警方以脅迫、
    利誘、疲勞訊問、違法羈押等不正之方法取供；且在檢察官
    訊問時，係受檢察官之利誘、勸說，檢察官告以被告之案件
    單純，若自白在短期內即可讓被告交保云云。
二、本院查：
  (一)關於被告警詢自白部分：
    本件桃園縣政府警察局大園分局員警係持臺灣桃園地方法院
    法官所核發之搜索票及臺灣桃園地方法院檢察署檢察官之拘
    票，於96年7月4日19時前往新竹縣新埔鎮○○街166巷6號被
    告甲○○住處執行搜索，扣得SHARP牌手機一支，並拘捕被
    告甲○○，此有相關搜索票、拘票、搜索扣押筆錄、扣押物
    品目錄表等各在卷可稽。警方於拘捕被告甲○○後，曾於96
    年7月5日零時10分至同日零時20分製作調查筆錄一份，詢問
    被告是否同意夜間訊問，經被告拒絕後，至同日中午12時56
    分至14時17分，始正式製作第二份調查筆錄，此有上開二份
    筆錄附卷足憑。即被告亦承認先後製作兩份筆錄，一份是不
    同意夜間訊問之筆錄，一份是96年7月5日中午正式訊問之筆
    錄，以兩份筆錄製作之時間而言，警方依被告不同意夜間訊
    問之意願，至96年7月5日中午始製作調查筆錄，有何「疲勞
    訊問」可言？又本院依被告之聲請勘驗96年7月5日警方詢問
    被告之聲請勘驗96年7月5日警方詢問被告之錄音、錄影光碟
    ，勘驗結果，被告之答詢內容，大致與筆錄之記載相符，未
    見警方於詢問時有何脅迫、利誘情事，此觀之97年3月20日
    本院勘驗筆錄自明。再經本院依職權傳喚96年7月5日製作上
    開二份調查筆錄之員警乙○○到庭作證結果，亦堅決否認伊
    自己或其他同仁有被告指摘之「將被告先帶到地下室以手銬
    銬著，不讓他上廁所，不讓他喝水、吃飯，要他配合」「只
    要他承認意圖販賣，可以不辦其他案件」，或恫稱：「如果
    不配合，以後借提的機會多的是」等情，並證稱本案係因警
    方偵辦某強盜集團，在檢察官指揮下實施通訊監察，發現某
    些強盜犯嫌有向被告購買毒品的嫌疑，而於執行檢肅強盜集
    團時一併拘提被告到案，伊並未前往被告居住所搜索，所以
    在現場搜得何物伊並不清楚等語在卷。再觀之96年7月5日第
    二次調查筆錄，警方於訊問被告時，已將自96年5月17日起
    至同年23日止，多達8通通訊監察譯文提示予被告，並詢問
    其內容及始末，顯然警方對於被告涉嫌販賣毒品之犯嫌早已
    掌握，並非無端猜疑，殊無對被告脅迫、利誘之必要。尤以
    被告於96年7月5日下午經警方移送內勤檢察官訊問時，一口
    坦承販賣安非他命犯行，詳予交代始末並供稱「（警詢）筆
    錄我都看過了，是實在的。」等語；同日晚間檢察官向臺灣
    桃園地方法院聲請羈押被告甲○○，被告於法官訊問時，亦
    直承販賣安非他命，警詢、檢察官訊問所供均實在等情無訛
    （見偵字第15951號卷第26、27頁，聲羈字第539號卷第15頁
    ）。苟被告在警詢時確有遭受脅迫、利誘等不法取供情事，
    何以嗣於檢察官訊問時及法官訊問時始終未曾一言提及？反
    而坦承在警詢之供述內容屬實？至於被告泛稱遭警方違法羈
    押乙節，經核警方依據法官核發之搜索票及檢察官簽發之拘
    票，依法實施搜索、拘捕，並於法定時限內解送法院聲請依
    法羈押，何來違法羈押可言？
  (二)關於檢察官訊問被告部分：
    被告甲○○主張伊於96年8月23日檢察官訊問，受檢察官之
    利誘，經檢察官告以「案子很單純且為被告自白，近期內即
    要給被告交保。」等語，被告受此利誘，而承認犯罪，其自
    白無任意性云云。
    本院依被告聲請勘驗96年8月23日檢察官訊問錄音帶結果，
    除當日訊問筆錄記載內容外，雖尚有「檢察官問：再問一次
    到底有無賣給他毒品，沒有嗎？被告答：如承認可交保嗎？
    檢察官稱：今天不可能，但會儘量快讓你出去，案子結就給
    法院去決定，……不是在利誘你，不能保證你承認，我馬上
    讓你出去，這是利誘，我不能這樣做，……」「檢察官問：
    你有錢可以交保嗎？被告答：要多少錢？檢察官問：不是今
    天，你有多少錢可以交保？被告答：只好請人幫忙。……」
    等詢答內容，但綜觀訊問筆錄及未經記載之錄音內容，並無
    被告所稱檢察官以被告若自白，即准被告交保之利誘情事，
    尚難以檢察官分析案情，勸諭被告據實承認犯罪等言詞，即
    謂檢察官以利誘之方式要求被告自白犯罪。況被告至96年10
    月4日移審至原審法院時，仍承認檢察官起訴之犯罪事實，
    苟當初有受利誘之情形，何致如此？
  (三)綜上所述，被告甲○○主張伊於警詢及檢察官偵查中之自白
    非出於自己之自由意思乙節，並無可採，合先敘明。
貳、實體方面
一、被告甲○○固不否認確有於上揭時、地交付第二級毒品安非
    他命與劉泓政之情，惟矢口否認有何販賣安非他命之犯行，
    辯稱：當時係劉泓政撥打其所有之0000000000號行動電話表
    示需要安非他命，因當時被告自己已不再施用安非他命而無
    法提供，惟經不起劉泓政一再騷擾，出於無奈而至新興戲院
    前某電動玩具店內，持劉泓政交付之3,000元向綽號「小玉
    」之女子購得一包安非他命後，轉交給劉泓政，其並未從中
    牟利，如有犯罪，充其量不過構成轉讓第二級毒品罪而已。
    先前因法律常識不足，誤以為只要有交付毒品並收取金錢之
    行為，即屬販賣毒品，才會承認販賣毒品云云。
二、本院查：
  (一)被告甲○○確有於上開時、地以3000元之價格販賣第二級毒
    品安非他命予劉泓政之事實，業據其迭於警詢、檢察官偵查
    中，台灣桃園地方法院羈押訊問時及檢察官起訴移審原審法
    院訊問時坦承不諱，核與證人劉泓政先後於檢察官偵查中及
    原審審理時結證稱：當日乃係渠先以門號0000000000號行動
    電話，撥打至被告所有門號0000000000號行動電話，表示欲
    向被告拿取3,000元之安非他命，嗣二人亦確相約於新興戲
    院前見面，其於交付3,000元後，被告即給付渠相當數量之
    安非他命等語相符。並有證人劉泓政與被告甲○○於96年5
    月23日下午15時31分許之通話譯文在卷可稽（見偵字第1595
    1號卷第18頁）；上開通訊監察譯文經警方於詢問時質問被
    告，被告亦坦承是一名綽號「阿葉」者向其購買3000元安非
    他命時之通話內容，進而於96年8月23日警方借提詢問時，
    指認所謂「阿葉」即為使用0000000000號行動電話之劉平業
    （改名為劉泓政）無訛。
  (二)又關於被告甲○○取得安非他命之來源、成本及販賣之價格
    等情，業據被告於警詢中供承：其是至楊梅鎮富岡地區向一
    名綽號「戒哥」之男子購買安非他命，每次購買之數量不一
    ，惟多係以10,000元購買4公克之安非他命，而其於購入後
    ，即將每公克分裝為5包，並再以每0.2公克1,000元之代價
    售出，也就是每買10,000元之毒品，可賣得20,000元獲利
    10,000元等語（見偵字第17366號卷第22、23頁）；嗣於同
    日檢察官偵查時，亦為大致相同之供述，承認向「戒哥」購
    買毒品，4公克10000元，有分裝的話1公克可以賣到5000元
    等情（見偵字第15951號卷第26頁）。因此，被告購買安非
    他命之成本每公克約2,500元（10000元/4＝2,500元），其
    分裝後每0.2公克售價1,000元，本件證人劉泓政以3,000元
    向被告購買毒品，其重量約當0.6（0.2x3=0.6）且其成本僅
    約1,500元（2,500x0.6=1500），被告從中獲利約1,500元（
    3000元-1500=1500元）。則被告不僅有販賣安非他命牟利之
    主觀意圖，且已實際交付毒品予劉泓政，並收取劉泓政之
    3000元，從中賺得約1,500元之差價，何容其諉稱為劉泓政
    向「小玉」代購安非他命，僅係轉讓第二級毒品？
  (三)此外，復有通訊監察譯文表1份（見96年度偵字第15951號偵
    查卷宗第18頁）附卷及扣案之行動電話1支（搭配000000000
    0號）可稽。被告及辯護人對於上開通訊監察譯文之證據能
    力並無爭執，亦承認雙方交談內容為真正；對於扣案之行動
    電話一支，亦承認為其所有，且證人劉泓政係撥此電話與其
    談論交付毒品事宜。因此，上開證據均堪作為被告犯罪之佐
    證。
  (四)況被告甲○○自96年7月5日警訊起，歷經檢察官偵查中之訊
    問，臺灣桃園地方法院羈押庭法官之訊問，檢察官提起公訴
    移審後臺灣桃園地方法院法官之訊問，始終承認販賣毒品安
    非他命予證人劉泓政之事實，果真被告確僅有代劉泓政向「
    小玉」調取安非他命而未從中牟利，為何會就此因販賣毒品
    而有獲利之細節為清楚之陳述？又何以均未見其於警詢及偵
    查中或移審至原審法院時為如此抗辯？必待原審法院審理以
    後，始辯稱「戒哥」乃其虛構之人物，以及代劉泓政向「小
    玉」購買安非他命等情節？
  (五)綜上所述，被告甲○○犯罪事證明確，其所辯各節，均屬事
    後推諉之詞，不足採信，犯行洵堪認定。
三、按安非他命係毒品危害防制條例第2條第2項第2款規定之第
    二級毒品，此為法律明文規定，被告自難諉為不知。乃被告
    甲○○明知安非他命係第二級毒品，竟基於賺取差價牟利之
    意圖，以低價販入安非他命予以分裝後，再以高價賣出，從
    中獲利，核其所為，係犯毒品危害防制條例第4條第2項之販
    賣第二級毒品罪。其持有第二級毒品安非他命之低度行為，
    為販賣之高度行為所吸收，不另論罪。又被告前於94年間，
    因違反毒品危害防制條例案件，經臺灣新竹地方法院判處有
    期徒刑6月確定，在95年8月17日執行完畢，有本院被告前案
    紀錄表在卷可憑，其於有期徒刑執行完畢後，5年內故意再
    犯本件有期徒刑以上之罪，為累犯，除法定刑為無期徒刑之
    部分外，應依刑法第47條第1項之規定，加重其刑，公訴意
    旨謂均予以加重其刑，容有誤會。扣案搭配0000000000號門
    號之行動電話（含SIM卡）1支，係被告所有供其販賣安非他
    命予劉泓政所使用之物，業如前述，自應依毒品危害防制條
    例第19條第1項規定，宣告沒收之；至於被告販賣安非他命
    予劉泓政之販毒所得3,000元，係屬被告因犯罪所得之物，
    雖未據扣案，惟仍應依同條項之規定，宣告沒收，併諭知如
    全部或一部不能沒收時，以其財產抵償之。
四、原審對於被告甲○○予以論罪科刑，固非無見，惟查：(一)毒
    品危害防制條例第四條第二項之販賣第二級毒品罪，須行為
    人主觀上有營利之意圖始足當之。然觀之原審判決事實欄之
    記載，並未認定被告在主觀上有何營利之意圖。(二)本件證人
    劉泓政向被告購買安非他命之重量，依被告迭於警詢及檢察
    官偵查中之自白情節推算，約當0.6公克；且其成本約為
    1,500元，被告以3,000元販賣予劉泓政，獲利約為1,500元
    ，此等事實均為認定被告構成販賣第二級毒品罪之重要事項
    ，然原審判決對此均付之闕如。(三)又關於行動電話之SIM卡
    ，依國內各電信公司與客戶之契約內容，率皆於出租行動電
    話門號予消費者使用時，即附帶提供SIM卡為門號介面，並
    移轉所有權予消費者，並無保留SIM卡所有權之情形（參見
    司法院97年5月6日院台廳刑一字第0970009760號函）。乃原
    判決以扣案搭配0000000000號之SIM卡一張，仍屬電信公司
    所有，認該部分非屬被告所有之物，而不予宣告沒收，認事
    用法亦有可疑。被告甲○○上訴，仍執前詞，否認販賣第二
    級毒品犯行，辯稱僅代劉泓政向「小玉」購買安非他命云云
    ，指摘原判決不當，雖無可採，然原判決既有可議，自應由
    本院予以撤銷改判。爰審酌被告甲○○前已有多次竊盜、違
    反麻醉藥品管理條例及違反毒品危害防制條例等前科，素行
    非佳；竟又意圖營利，以低買高賣之手法，販賣第二級毒品
    安非他命，又對於國民健康之危害匪輕。姑念其於偵查階段
    ，尚知坦承犯行，良心未泯，犯罪後態度不惡；且所販賣之
    安非他命數量不多，所獲利得亦非鉅大等一切情狀，仍予量
    處有期徒刑柒年捌月，以示懲儆。扣案之行動電話壹支（搭
    配0000000000門號，含SIM卡），及販賣第二級
    毒品所得3,000元均併予宣告沒收；未扣案之販賣第二級毒
    品所得3,000元如全部或一部不能沒收時，以其財產抵償之
    。
    （此部分之依據均如前述，茲不再重複）。
據上論斷，應依刑事訴訟法第369條第1項前段、第364條、第299
條第1項前段，毒品危害防制條例第4條第2項、第19條第1項，刑
法第11條、第47條第1項判決如主文。
本案經檢察官侯千姬到庭執行職務。
中    華    民    國    97    年    5     月    21    日
                刑事第一庭  審判長法  官  葉騰瑞
                                  法  官  王炳梁
                                  法  官  莊明彰
以上正本證明與原本無異。
如不服本判決，應於收受送達後十日內向本院提出上訴書狀，其
未敘述上訴之理由者並得於提起上訴後十日內向本院補提理由書
（均須按他造當事人之人數附繕本）。
                                  書記官  周月琴
中    華    民    國    97    年    5     月    22    日
附錄本案論罪科刑法條全文
毒品危害防制條例第4條第1、2項
製造、運輸、販賣第一級毒品者，處死刑或無期徒刑；處無期徒
刑者，得併科新臺幣 1 千萬元以下罰金。
製造、運輸、販賣第二級毒品者，處無期徒刑或 7 年以上有期徒
刑，得併科新臺幣 7 百萬元以下罰金。


司法院資訊處製作；財團法人民間司法改革基金會備份。
